【裁判字號】    98,抗,1848
【裁判日期】    990210
【裁判案由】    假扣押
【裁判全文】
臺灣高等法院民事裁定                  98年度抗字第1848號
抗  告  人  台灣奧斯特股份有限公司
法定代理人  甲○○
訴訟代理人  劉錦隆律師
            張炳煌律師
            陳威駿律師
            劉宗欣律師
上  一  人
複  代理人  盧柏岑律師
上列抗告人因與相對人萬利信電子有限公司等間假扣押事件，對
於中華民國98年6月24日及7月2日臺灣士林地方法院98年度裁全
字第1612號裁定提起抗告，本院裁定如下：
    主  文
原裁定廢棄。
相對人於原法院之聲請駁回。
聲請及抗告費用新臺幣貳仟元由相對人負擔。
    理  由
一、程序部分：
  (一)按「提起抗告，應於裁定送達後十日之不變期間內為之」，
    民事訴訟法第487條定有明文。經查，原法院於民國98年7月
    15日將原裁定送達予抗告人，有原法院送達證書附卷可稽（
    見本院卷第189、190頁），則抗告人於98年7月16日提起抗
    告（見本院卷第3頁），揆諸前開規定，乃屬合法。
  (二)次按「關於假扣押聲請之裁定，得為抗告。抗告法院為裁定
    前，應使債權人及債務人有陳述意見之機會」，民事訴訟法
    第528條第1、2項定有明文，該規定之立法意旨乃為保障債
    權人及債務人之程序權，使法院能正確判斷原裁定當否。查
    相對人聲請假扣押，經原裁定准許後，相對人即持以對抗告
    人聲請執行，抗告人收受該裁定後不服提起抗告，於抗告審
    理程序中，本院已通知抗告人與相對人到庭陳述意見，有送
    達證書及本院準備程序筆錄附卷可稽（見本院卷第114-123
    頁），是已賦予雙方陳述意見之機會，先予敘明。
二、按「債權人就金錢請求或得易為金錢請求之請求，欲保全強
    制執行者，得聲請假扣押」、「假扣押，非有日後不能強制
    執行或甚難執行之虞者，不得為之」，民事訴訟法第522條
    第1項及第523條第1項定有明文。「請求及假扣押之原因，
    應釋明之。前項釋明如有不足，而債權人陳明願供擔保或法
    院認為適當者，法院得定相當之擔保，命供擔保後為假扣押
    」，民事訴訟法第526條第1、2項亦有明定。又「釋明事實
    上之主張者，得用可使法院信其主張為真實之一切證據。但
    依證據之性質不能即時調查者，不在此限」，民事訴訟法第
    284條定有明文。所謂釋明者，為當事人提出之證據未能使
    法院達於確信之程度，僅在使法院得薄弱之心證，信其事實
    上之主張大概為如此者即可。而所謂假扣押之原因，即債務
    人有日後不能強制執行或甚難執行之虞或應在外國為強制執
    行者是也。諸如債務人浪費財產、增加負擔、或就其財產為
    不利益之處分，將達於無資力之狀態、或移住遠地、逃匿無
    蹤或隱匿財產等情形均屬之。
三、相對人聲請意旨略以：相對人萬利信電子有限公司（下稱萬
    利信公司）及中電貿有限公司（下稱中電貿公司）均為電子
    元件製造商，抗告人多次向伊等下單採購電子元件，惟其自
    97年起即遲延給付貨款，迄今分別積欠萬利信公司、中電貿
    公司美金1,766,663.33元、14,745.96元債務未履行，其揭
    露於公開資訊觀測站上財務報表之應付帳款明細表更記載至
    97年12月31日止對於萬利信公司尚有新臺幣（下同，美金則
    特別標示）83,880,843元應付帳款，相當於美金2,541,843
    元，堪認伊前開主張為真。又抗告人以未經我國認許之100%
    持股控制的海外子公司As Stone Electronic Limited公司
    （下稱As Stone公司）名義向伊等下單，惟自去年起亦陸續
    遲延給付貨款，迄今分別累計積欠萬利信公司、中電貿公司
    美金216,415.86元、2,084,945.5元，不論是基於訂單實質
    當事人或依民法總則施行法第15條規定，抗告人對於此部分
    貨款應負給付責任。則抗告人對萬利信公司共有美金1,983,
    079.19元、對中電貿公司共有美金2,099,691.46元貨款未付
    ，依98年6月12日美金兌新臺幣即期匯率32.725折算，分別
    為64,896,266元、68,712,403元。惟伊等多次催告抗告人給
    付前開貨款，抗告人均置之不理。縱其目前整體財產大於伊
    等債權，惟其98年1月至11月營業收入較97年同期大幅萎縮
    ，純益率更為近兩年首度出現負成長，98年第1季整體資產
    較去年同期銳減6億9,000多萬元、98年第3季整體資產亦較
    去年同期銳減6億5,000多萬元、98年第1季營業淨損達700多
    萬元，第2季時更累計達1,400多萬元、第3季則達1,800多萬
    元，足見其營運狀況持續不佳，公司財產明顯減少，非單純
    因全球性金融危機之故，且其與海外子公司等關係人間，97
    年之銷貨金額及應收帳款金額均較96年多出數成，恐有將公
    司資產挪往海外隱匿之情，且抗告人於大陸地區投資龐大資
    金，其銀行存款及股票等流動資產占總資產比例極高，易於
    隱匿，名下不動產均設有最高限額抵押權，殘餘價值低，且
    設有諸多海外子公司，資產遍佈海外，伊等日後實有不能或
    甚難執行之虞，自有假扣押之必要。又於98年度發放股利僅
    能反映抗告人97年度之營運狀況，無從顯示抗告人目前仍持
    續賺錢。且上櫃公司雖有一定之資本額，惟不表示日後絕無
    不能或甚難強制執行之可能，是觀諸伊等之請求金額、抗告
    人營運狀況不佳、資產減少，並有將資產移往海外子公司隱
    匿之疑慮，至伊等取得本案終局執行名義時，恐有因抗告人
    資產不足而不能強制執行或甚難強制執行之虞。且抗告人無
    履約誠意，尚不斷諉稱散佈伊等提供之貨物具有瑕疵，於本
    案訴訟程序中並不斷提出程序抗辯，意圖拖延訴訟，足徵即
    使伊等取得勝訴判決，其將不配合強制執行，而有日後難以
    強制執行之虞。又伊等本案請求有無理由尚非假扣押裁定所
    須審究，且假扣押原因本難完全釋明，若以嚴格標準審視伊
    等釋明之程度，恐將失卻假扣押制度之目的，況供擔保即足
    以平衡抗告人遭受之損害，伊等已提出可即時調查之證據釋
    明請求及假扣押之原因，復陳明願供擔保以補釋明之不足。
    爰聲請准許萬利信公司以現金或等值之永豐商業銀行可轉讓
    定期存單供擔保後，得對抗告人之財產於64,896,266元之範
    圍內為假扣押；准許中電貿公司以現金或等值之永豐商業銀
    行可轉讓定期存單供擔保後，得對相對人之財產於68,712,
    403元之範圍內為假扣押云云。
四、抗告意旨略以：相對人提出之律師函非其委託律師對抗告人
    所發，況該函僅能釋明兩造有債務糾紛，並不能釋明伊日後
    有不能或甚難強制執行之虞。又因伊使用相對人提供之零件
    生產之產品自97年7月遭鴻海集團及其下游廠禁用，致伊獲
    利能力一時下降，相對人提出伊之損益表不能釋明假扣押原
    因。況伊於98年股東會已決議發放股利0.9元，表示伊仍有
    獲利，且伊為上櫃公司，實收資本額為477,175,700元，於
    得知原裁定後尚立即提存130,608,669元之反擔保金，顯見
    並無日後不能或甚難強制執行之虞。又伊97年「應收帳款-
    關係人淨額」較96年底增加52,299,000元，係因伊轉投資之
    孫公司「SEALTEK公司」及子公司「OSTOR INTERNATIONAL
    CORP.」在97年第4季之主動元件熱賣，且該等應收帳款在98
    年第1季均已收回，又伊在境外設立公司以轉投資大陸地區
    及其他國家，為標準之轉投資模式，業經經濟部投資審議委
    員會審議核准，且至98年第1季為止總投資損益為9,558,396
    元，均有獲利，並非藉此將資產挪往海外。且伊之負債比逐
    年降低，98年財務結構亦明顯優於96、97年。依98年度第1
    季財務報告暨會計師核閱報告，伊之流動資產共計有845,15
    6,000元，資產總計達1,094,513,000元，且伊98年第1季營
    業活動之淨現金收入有436,238,000元，不僅超出97年同期
    水準，期末現金及約當現金餘額亦有175,839,000元，遠逾
    相對人請求之金額。又98年第3季季報顯示伊流動資產為7億
    1671萬元（已扣除反擔保金），而流動負債則僅421,768,00
    0元（基於會計穩當性原則，已計入相對人於本案訴訟請求
    之貨款），前者顯大於後者，且伊目前可動用之銀行額度尚
    另有6億6,000萬元以上，並無日後不能強制執行或甚難執行
    之虞。又簡明損益表所載之第一季、第二季、第三季淨利金
    額為累計，觀該損益表反可見伊每季收入增加、每季虧損金
    額減少，營運穩定。再者，伊對第三人應收帳款之權利為現
    存狀態，未造成資產減損而有日後不能或甚難執行之虞。又
    衡量上櫃公司之財務狀況應以淨值為準，伊於98年第3季之
    淨值為618,386,000元，並非無資力。再者，伊之營收自97
    年9月起雖因全球發生金融海嘯及被動元件因相對人所屬之
    香港萬裕集團供應產品品質不良等問題而受影響，惟伊自有
    品牌「OST」鋁質電解電容器與代理日系「TK」品牌電容器
    ，在被動元件主機板及電源供應器供應鏈上佔有一席之地，
    故自金融風暴發生至今，伊每月仍能維持平均1億元上下之
    營業收入淨額，且伊已更換供應商，並逐漸取回合作廠商之
    信任，業績逐漸回復，伊之淨值雖因此成長減緩，但並未減
    少，伊實為一家穩健經營、資產健全、資金充足之上櫃公司
    ，並無陷於無資力之虞，伊亦無浪費、隱匿財產之情。又因
    伊向相對人所屬之香港萬裕集團購買之鋁質電解電容器發生
    嚴重產品瑕疵，且香港萬裕集團未履行完成轉廠銷售手續等
    違約情事，致伊經重要客戶鴻海精密工業股份有限公司等十
    幾家公司退貨、扣款、斷線、停用、索賠，而受有財務上與
    商譽上重大損害，是伊自得向相對人請求賠償，並依雙方協
    議書執行扣款權利，伊就此已對相對人聲請仲裁，仲裁標的
    金額為美金12,560,888.08元（以98年9月16日之匯率換算，
    約407,349,600元）及新臺幣31,499,764元，共計為438,849
    ,364元，伊對相對人確有相當理由之求償權，且求償金額遠
    逾相對人請求之金額。本件僅為單純商事糾紛，伊非無資力
    或有任何逃匿情事，相對人實不應恣意以假扣押干擾伊正常
    業務之經營。且相對人未釋明假扣押之必要性，原裁定即准
    許其假扣押之聲請，自屬不當，爰提起抗告請求廢棄原裁定
    ，並駁回相對人之假扣押聲請等語。
五、經查，相對人聲請對抗告人之財產假扣押，就其請求業提出
    公司登記資料查詢、律師函、應付帳款明細表、財務報表節
    本、訂單清單、發票、訂單與交運單、臺灣銀行匯率資料、
    起訴狀節本（均為影本）為釋明（見原法院卷第9-175頁，
    本院卷第182頁），足認其已釋明本案請求。惟就假扣押之
    原因即日後有不能或甚難強制執行之虞，相對人固稱抗告人
    98年營業收入大幅萎縮，純益率出現負成長，98年第1季整
    體資產較去年同期減少6億9,000多萬元、98年第3季整體資
    產較去年同期減少6億5,000多萬元、98年第1季營業淨損達
    700多萬元，第2季累計達1,400多萬元、第3季則達1,800多
    萬元，足見營運狀況不佳，公司財產減少，且與海外子公司
    等關係人間，97年之銷貨金額及應收帳款金額均較96年多出
    數成，恐有將公司資產挪往海外隱匿之情，且抗告人於大陸
    地區投資龐大資金，存款及股票等流動資產占總資產比例極
    高，易於隱匿，名下不動產並均設有最高限額抵押權，殘餘
    價值低，且設有多家海外子公司，資產遍佈海外。抗告人雖
    為上櫃公司而有一定資本額，惟不表示日後絕無不能或甚難
    強制執行之可能，且抗告人無履約誠意，尚諉稱其提供之貨
    物具有瑕疵，並拖延本案訴訟程序，足見其取得執行名義後
    ，恐有因抗告人資產不足或不配合執行致有不能強制執行或
    甚難強制執行之虞。其已提供擔保，足以平衡抗告人遭受之
    損害云云，並以律師函、財務報表節本、公開資訊觀測站之
    營益分析表、開立發票及營業收入資訊、重大訊息、簡明損
    益表等查詢資料、損益表、土地建物登記謄本、資產負債表
    為釋明（見原法院卷第10-12、15-18、176頁，本院卷第21-
    30頁、第43頁背面、第73-96、175-181、183頁）。惟查，
    相對人所提之律師函及公開資訊觀測站之重大訊息內容（見
    原法院卷第10-12頁、本院卷第28-30、183頁）僅能釋明兩
    造因就給付貨款有爭執，而相互採取法律途徑，抗告人並將
    該等情事依法公告於公開資訊觀測站上等情，而相對人提出
    之財務報表、公開資訊觀測站之營益分析表、開立發票及營
    業收入資訊、簡明損益表等查詢資料、損益表、資產負債表
    固顯示抗告人98年營運狀況較去年差，惟觀其98年營業收入
    淨額除1月及11月分別為60,211,000元、6,664萬元外，其他
    月份之營收淨額則在92,149,000元至114,134,000元間（見
    本院卷第21-27、175-178頁），且其98年第1季資產總計為
    1,094,513,000元、流動資產合計為845,156,000元（見本院
    卷第43頁背面）、98年第3季資產總計為1,097,032,000元、
    流動資產合計為7億1,671萬元（見本院卷第180頁），其資
    本總額6億9,000萬元、實收資本額499,621,050元（見本院
    卷第191頁公司基本資料網路查詢資料），相較相對人主張
    之債權額共計為133,608,669元，實難釋明抗告人有何將陷
    於無資力，致相對人日後有不能強制執行或甚難執行之虞之
    情。且觀前開資產負債表，抗告人98年資產於第3季較第1季
    增加2,519,000元，復參諸前開損益表（見本院卷第73、74
    、179頁），抗告人於98年之營收確為逐季增加、虧損亦為
    逐季減少，可見隨著全球景氣回升，抗告人之營收狀況呈現
    緩步成長，亦難謂抗告人有何將陷於無資力之情。又前開土
    地建物登記謄本固釋明抗告人所有之12筆不動產共同設有本
    金最高限額1億3,500萬元之最高限額抵押權，惟前開不動產
    僅占抗告人資產約1/10，自不能釋明抗告人因此即屬無資力
    之情。再者，抗告人97年財務報表之應收帳款-關係人金額
    為71,798,327元，雖較96年之應收帳款-關係人金額19,499,
    238元增加許多（見原法院卷第17頁），惟抗告人98年第1季
    之應收帳款-關係人金額已減為26,829,823元，有抗告人提
    出之98年第1季財務報表附卷可稽（見本院卷第52頁背面）
    ，足見相對人據此主張抗告人藉此將財產隱匿海外子公司云
    云，並不足採。從而，相對人提出之證據均無法釋明抗告人
    有何浪費財產、增加負擔、或就其財產為不利益之處分，將
    達於無資力之狀態、或移住遠地、逃匿無蹤、隱匿財產等假
    扣押原因，其亦未提出其他性質上可即時調查之證據釋明抗
    告人具有假扣押原因，揆諸前開說明，即難謂相對人業就假
    扣押原因盡釋明之責，自無從以供擔保補其釋明之不足。從
    而，原裁定以相對人已釋明其請求及假扣押原因，並陳明願
    供擔保以補釋明之不足，而准許相對人之假扣押聲請，依法
    自有未合。抗告意旨指摘原裁定不當，求予廢棄，為有理由
    ，爰由本院將原裁定廢棄，並駁回相對人之假扣押聲請，裁
    定如主文。
中    華    民    國    99    年    2     月    10    日
                    民事第十四庭
                        審判長法  官  林金村
                              法  官  王麗莉
                              法  官  湯美玉
正本係照原本作成。
本裁定除以適用法規顯有錯誤為理由外，不得再抗告。如提起再
抗告，應於收受後10日內委任律師為代理人向本院提出再抗告狀
。並繳納再抗告費新台幣１千元。
中    華    民    國    99    年    2     月    11    日
                              書記官  蕭進忠

司法院資訊處製作；財團法人民間司法改革基金會備份。
